【裁判字號】    90,上更(一),307
【裁判日期】    900720
【裁判案由】    殺人未遂等
【裁判全文】
臺灣高等法院臺南分院刑事判決             九十年度上更(一)字第三七號  Ｇ
      上  訴  人
      即  被  告  甲  ○  ○
      選任辯護人  陳  文  欽
右上訴人因殺人未遂等案件，不服臺灣臺南地方法院八十七年度訴字第一一七七號，
中華民國八十七年十一月三十日第一審判決（起訴案號：臺灣臺南地方法院檢察署八
十七年度偵字第九五八五號），提起上訴，判決後，由最高法院第一次發回更審，本
院判決如左：
      主      文
原判決撤銷。
甲○○未經許可寄藏手槍，累犯，處有期徒刑參年，併科罰金新臺幣貳萬元。罰金部
分如易服勞役，以銀元參佰元即新臺幣玖佰元折算壹日。扣案之制式手槍壹支、彈匣
壹個及子彈壹顆均沒收。又殺人，未遂，累犯，處有期徒刑陸年。扣案之制式手槍壹
支、子彈壹顆、彈殼陸顆及彈頭肆顆均沒收之。應執行有期徒刑柒年陸月，併科罰金
新臺幣貳萬元，罰金部分如易服勞役，以銀元參佰元即新臺幣玖佰元折算壹日。
扣案之制式手槍壹支、彈匣壹個、子彈壹顆、彈殼陸顆及彈頭肆顆均沒收之。
      事      實
一、甲○○曾於民國（下同）八十二年間因違反麻醉藥品管理條例案件，經臺灣臺南
    地方法院判處有期徒刑三月確定，於八十三年一月二十八日始易科罰金執行完畢
    。猶不知悔改，自八十七年四月間起，未經許可，受友人林榮聰（已於八十七年
    八月八日死亡）之寄託而代為收藏具殺傷力之美國ＳＭＩＴＨ＆ＷＥＳＳＯＮ廠
    製造ＭＯＤ４１１型口徑○‧四○吋半自動手槍一支（槍號為「ＶＡＬ○四七九
    」號，槍枝管制編號為0000000000號）及制式口徑○‧四○吋半自動
    手槍子彈十顆，在其位於臺南市○○區○○路一段三十三號之住處內。
二、嗣甲○○於八十七年八月十四日凌晨三時二十分許，與友人至臺南市○○區○○
    路二段二百八十八之六號處北安城ＫＴＶ消費，於同日四時五十分欲離開時，因
    付賬問題和上開店內人員發生爭執並因此被毆受傷。甲○○離開上開店後，因心
    有未甘乃返家攜帶前揭槍枝和子彈後，由不知情之綽號「狗屎」之姓名年籍不詳
    之成年友人駕駛車號ＵＰ－七一四九號、克萊斯勒牌之自小客車，而搭載甲○○
    復前往上揭北安城ＫＴＶ處，於當（十四）日凌晨五時二十分許，抵達該店外之
    停車場後，甲○○明知該ＫＴＶ內尚有服務人員，可預見如果開槍可能引致死傷
    ，仍另起殺人之犯意，以其所持之上開槍彈對空射擊一發子彈後，即朝上開北安
    城ＫＴＶ大門口射擊五發子彈，致前開店之大門玻璃被射穿（毀損部分未據告訴
    ），幸無造成人員傷亡，事後甲○○旋即逃逸。於翌（十五）日上午警方尚未查
    知開槍之嫌犯即為甲○○前，甲○○即主動透過第三者與警方聯繫要自首，並約
    在當（十五）日下午六時許，在臺南市○○區○○路三段三百九十六號由警方前
    往逮捕，除於上揭北安城ＫＴＶ外之停車場扣得彈殼六顆、在大廳內扣得彈頭三
    顆及在包廂內扣得彈頭一顆外，另自前揭逮捕甲○○處起出手槍一把、彈匣壹個
    及子彈四顆（其中三顆於送鑑定時業經試射）。
三、案經臺南市警察局第三分局報請臺灣臺南地方法院檢察署檢察官偵查起訴。
      理      由
一、訊據上訴人即被告甲○○對於右揭時地受已死亡之友人林榮聰之託代為寄藏扣案
    之手槍及子彈，嗣再因付賬問題和上開北安城ＫＴＶ店內人員發生不快致被毆受
    傷，憤而持扣案之槍彈射擊前揭ＫＴＶ店五發子彈等情坦承不諱，惟矢口否認有
    何殺人未遂之情事，辯稱：伊只是要警告該店人員，並無殺人之意，且伊當時已
    喝醉，只記得第一槍是對空鳴槍，第二槍打何處就不知道了，且當時ＫＴＶ店已
    打烊休息，裡面沒有人，伊沒有殺人之犯意云云。
二、經查右揭事實，業據前開北安城ＫＴＶ內人員即和被告發生爭執之莊明山及被告
    開槍時之目擊證人施明龍及許智凱於警訊中、或原審法院審理時時證述綦詳，並
    有手槍一把、彈匣壹個、子彈四顆（其中三顆業經試射）、彈殼六顆及彈頭四顆
    等物扣案可資佐證，且扣案之上開手槍、子彈、彈殼及彈頭等物經送內政部警政
    署刑事警察局鑑驗結果，認該把制式手槍（槍號為「ＶＡＬ○四七九」號，槍枝
    管制編號為0000000000號），係美國ＳＭＩＴＨ＆ＷＥＳＳＯＮ廠製
    造ＭＯＤ４１１型口徑○‧四○吋半自動手槍，槍管內具六條左旋來復線，機械
    性能良好，認具殺傷力；又該子彈四顆，均係口徑○‧四○吋半自動手槍子彈，
    經試射結果，彈底標記分別為「ＧＦＬ４○ＳＷ」、「ＦＣ４○ＳＷ」、「ＷＩ
    ＮＣＨＥＳＴＥＲ４○Ｓ＆Ｗ」，均具殺傷力；又送鑑彈殼六顆，認均係制式口
    徑○‧四○吋已擊發之金屬彈殼，經與上述槍枝試射彈殼比對結果，其彈底紋痕
    特徵相吻合，認均係由上述槍枝所擊發；而送鑑彈頭四顆，三顆均係銅包衣彈頭
    之鉛心碎塊，一顆係制式口徑○‧四○吋已擊發之金屬彈頭，其上具六條左旋來
    復線，經與上述槍枝試射彈頭比對，其來復線紋痕相吻合，認係由上述槍枝所擊
    發，此有該局八十七年八月二十五日刑鑑字第六一三八一號鑑驗通知書附卷可稽
    ，被告雖以其並無殺人犯意等詞置辯，惟查被告當時所搭乘之車號ＵＰ－七一四
    九號、克萊斯勒牌之自小客車係突然停在上開ＫＴＶ店外停車場，隨即朝ＫＴＶ
    店之大門玻璃開槍等情，業據目擊證人施明龍證述在卷，且在場證人許智凱亦證
    稱：「當時有暗色自小客車從北安路急駛轉入北安城ＫＴＶ的停車場時，伊看到
    對方好像來意不善，就馬上往店內跑，跑到大廳時，就聽到有人開槍，約開了五
    槍，被告開槍後，致該ＫＴＶ玻璃大門遭子彈射穿，現場停車場遺留有彈殼六顆
    、大廳內有彈頭三顆及在第一百十一號包廂中有彈頭一顆」等語，且於本院審理
    時更明確證述：「槍擊時我站在停車場，我看到車子來的情況不對，我就往回跑
    要去告訴組長，當時約（凌晨）五時二十分，（我們）仍在營業，六點才結束營
    業，那時店裡還有十多位員工，有幾位客人就忘了」（見本院前審八十八年二月
    十一日筆錄），而被告於偵查中已自承：「係拿槍往該店開」等語，復於原審中
    仍供承：「伊去到那裡，把車門搖下，少爺看到伊就走出來」等語，足見被告當
    時確知上開ＫＴＶ店門口及店中尚有人員，縱使被告先對空鳴槍，但被告隨即連
    續開了五槍之情況下，則上開ＫＴＶ店中人員可能因走避不及而導致死傷，亦應
    為被告所可預見，被告猶仍朝上開ＫＴＶ店門口開槍射擊多發子彈，足徵其確具
    殺人之犯意甚明，是被告事後所辯純屬避重就輕之詞，洵無可採，本件事證已臻
    明確，被告上開犯行均堪認定。
三、按被告甲○○先係於八十七年四月間起至八十七年八月間未經許可寄藏具有殺傷
    力之手槍及子彈，核其所為，係犯槍砲彈藥刀械管制條例第七條第四項之未經許
    可寄藏手槍罪及同條例第十二條第四項之未經許可寄藏子彈罪。被告甲○○繼而
    於八十七年八月十四日持上開槍彈至前開北安城ＫＴＶ開槍射擊，雖已著手殺人
    行為之實施，惟未生死亡之結果，其殺人行為尚屬未遂，核其所為，係犯刑法第
    二百七十一條第一項、第二項之殺人未遂罪。被告於同一時地，以一行為而為寄
    藏手槍及子彈二罪，為想像競合犯，應依刑法第五十五條之規定從情節較重之寄
    藏手槍罪處斷。另未經許可寄藏手槍、子彈犯行，本質上原就包含有未經許可無
    故持有手槍、子彈犯行在內，應僅論處未經許可寄藏手槍、子彈之罪責，不再另
    論處未經許可無故持有手槍、子彈之罪責，公訴意旨認被告所犯槍砲彈藥刀械管
    制條例第七條第四項之罪與所犯同條例第十二條第四項之罪間應予分論併罰，尚
    有誤會，併此敘明。又被告已著手於殺人犯罪行為之實行，未生死亡之結果，為
    未遂犯，應依刑法第二十六條前段之規定，按既遂犯之刑減輕之。又被告在警方
    查知其即為開槍嫌犯之前即主動透過第三者與警方聯繫表明要自首，並約定時間
    、地點由警方前往逮捕，並起出其持有之全部槍彈，因而接受裁判等情，業據證
    人即承辦本案之刑事組長許其壽、刑警陳進和、徐文瑞於本院前審審理時到庭結
    證屬實，故應符合自首要件，應依特別法即槍砲彈藥刀械管制條例第十八條第一
    項前段之規定減輕其刑。又被告殺人未遂罪部分雖未據公訴人起訴，惟起訴事實
    已記載明確並由本院告知該項罪名，是應為起訴效力所及，自在本院所得審理之
    範圍內，合此敘明。又被告所犯寄藏手槍罪及殺人未遂罪間，犯意各別，罪名互
    異，應予分論併罰。再被告曾於八十二年間因違反麻醉藥品管理條例案件，經臺
    灣臺南地方法院判處有期徒刑三月確定，於八十三年一月二十八日始易科罰金執
    行完畢，有臺灣臺南地方法院被告全國前案紀錄表在卷可按，其於五年之內再犯
    本件有期徒刑以上之罪，為累犯，應依法僅就有期徒刑部分加重其刑。
四、原審法院認被告罪證明確，予以論罪科刑，固非無見。然查，（一）原判決漏未
    認定被告係屬自首，亦未依特別法即槍砲彈藥刀械管制條例第十八條第一項前段
    之規定減輕其刑，容有未洽。（二）又未經許可寄藏手槍、子彈犯行，本質上原
    就包含有未經許可無故持有手槍、子彈犯行在內，應僅論處未經許可寄藏手槍、
    子彈之罪責，不再另論未經許可無故持有手槍、子彈之罪責，有如前述，原判決
    誤認被告亦犯有未經許可無故持有手槍、子彈罪，而與殺人未遂罪間，分別有想
    像競合犯、牽連犯之裁判上一罪關係，猶有違誤。（三）本件並無任何證據資料
    足以顯示被告有犯罪習慣或因遊蕩或懶惰成習而犯罪之傾向，且經被告自首，在
    客觀上顯無對被告施以強制工作之必要，原判決並宣告對被告施以強制工作處分
    ，亦有未合。被告上訴意旨執其係自首為由，指摘原判決不當，為有理由，及原
    判決有上述可議之處，自應由本院將原判決撤銷改判。爰審酌被告犯罪之動機、
    目的、手段、所生危害、犯罪後態度等一切情狀，量處未經許可寄藏手槍罪有期
    徒刑三年、併科罰金新台幣二萬元，殺人未遂罪有期徒刑六年，並諭知罰金部分
    如易服勞役折算標準，及定應執行刑為有期徒刑七年六月、併科罰金二萬元，並
    諭知罰金部分如易服勞役折算標準，以資懲儆。另本件被告既係犯有槍砲彈藥刀
    械管制條例第七條第四項之罪名，且該手槍、子彈係屬制式之手槍、子彈，有強
    大殺傷力，被告復持該手槍、子彈犯罪，顯有嚴重危害社會安全之潛在危險性，
    顯符合憲法第二十三條所規定之比例原則，爰依槍砲彈藥刀械管制條例第十九條
    第一項之規定，應於刑之執行完畢或赦免後令入勞動場所強制工作三年，併諭知
    如主文所示之強制工作。扣案之上開具殺傷力之手槍一支及子彈一顆為違禁物，
    應依刑法第三十八條第一項第一款之規定沒收之。另彈匣壹個、彈殼六顆及彈頭
    四顆雖非違禁物，然係供被告犯罪所用之物，且委託其寄藏上開子彈之友人業已
    死亡，亦據被告供述在卷，足證被告應已以上開彈匣壹個及彈殼六顆為其所有而
    為前揭殺人未遂犯行，應依刑法第三十八條第一項第二款之規定於被告所犯殺人
    未遂罪名項下諭知沒收。又扣案之子彈三顆，於送鑑定時業經試射，亦非屬違禁
    物，爰不為沒收之諭知，附此敘明。
據上論結，應依刑事訴訟法第三百六十九條第一項前段、第三百六十四條、第二百九
十九條第一項前段，槍砲彈藥刀械管制條例第七條第四項、第十二條第四項、第十八
條第一項前段，刑法第十一條前段、第二百七十一條第一項、第二項、第五十五條、
第四十七條、第二十六條前段、第五十一條第五款、第四十二條第二項、第三十八條
第一項第一款、第二款，罰金罰鍰提高標準條例第二條，判決如主文。
本案經檢察官李傳來到庭執行職務。
中    華    民    國      九十      年      七      月        二十      日
                                  臺灣高等法院臺南分院刑事第三庭
                                      審判長法官  林    勝    木
                                            法官  楊    省    三
                                            法官  莊    俊    華
右正本證明與原本無異。
如不服本判決，應於判決送達後十日內向本院提出上訴狀，其未敘述理由者並應於提
出上訴狀後十日內向本院補提理由書（應附繕本)。
                                      法院書記官  吳    秋    賢
中    華    民    國      九十      年      七      月      二十四      日
附錄法條：
槍砲彈藥刀械管制條例第七條第四項：未經許可，持有、寄藏或意圖販賣而陳列第一
                                  項所列槍砲、彈藥者，處五年以上有期徒刑，
                                  併科新台幣一千萬元以下罰金。
槍砲彈藥刀械管制條例第十二條第四項：未經許可，持有、寄藏或意圖販賣而陳列子
                                    彈者，處五年以下有期徒刑，併科新台幣三
                                    百萬元以下罰金。
刑法第二百七十一條第一項：殺人者，處死刑、無期徒刑或十年以上有期徒刑。
                  第二項：前項之未遂犯罰之。


司法院資訊處製作；財團法人民間司法改革基金會備份。
